【裁判字號】    92,抗,673
【裁判日期】    921031
【裁判案由】    偽造文書
【裁判全文】
臺灣高等法院刑事裁定                              九十二年度抗字第六七三號
    抗  告  人  甲○○
    即  自訴人
    被      告  乙○○
右抗告人因自訴被告偽造文書案件，不服臺灣臺北地方法院中華民國九十二年九月二
十六日裁定（九十二年度自字第六一五號），提起抗告，本院裁定如左：
    主  文
抗告駁回。
    理  由
一、抗告意旨略以：被告乙○○於民國（下同）九十一年三月二十八日時許，在臺北
    市○○○路○段十號十樓「明師中醫補習班」至十一樓之樓梯間，基於侮辱人之
    犯意，出言辱罵抗告人，抗告人因而提起妨害名譽之告訴，嗣被告竟於檢察官訊
    問時供述「抗告人於九十一年九月間在補習班內，以月餅砸人而被移送警局，當
    時其亦有前往警局接受偵訊」等語，然被告當時並不在場，從何前往警局製作筆
    錄，被告所為顯意圖對抗告人為人身攻擊，並已成立使公務員登載不實罪，原審
    竟未詳加審酌而認被告犯罪嫌疑不足，據以駁回抗告人之自訴，顯有未當，為此
    依法提起抗告云云。
二、按法院或受命法官得於第一次審判期日前，訊問自訴人、被告及蒐集或調查證據
    ，如認為案件有刑事訴訟法第二百五十二條至第二百五十四條之情形者，得以裁
    定駁回自訴，刑事訴訟法第三百二十六條第一項、第三項定有明文。又刑法第二
    百十四條之使公務員登載不實事項於公文書罪，須以「使公務員為不實登載」為
    要件，即必須出於行為人之主動要求，而公務員出諸於被動應諾，如行為人出於
    被動、公務員出於主動，或行為人陳述聲明之目的，在於脫卸一己之責任或行使
    其法律上之防護權或其並無據實陳述之義務者，則縱有因之使公務員於所掌公文
    書上為不實登載情事發生，仍非即該當本罪﹔又本罪之成立尚須一經他人之聲明
    或申報，公務員即有登載之義務，並依其所為之聲明或申請予以登載，而屬不實
    之事項者，始足構成，若其所為聲明或申報，公務員尚須為實質之審查，以判斷
    其真實與否，始得為一定之記載者，則非屬本罪所稱之使公務員登載不實（參照
    最高法院七十三年臺上字第一七一０號判例）。查本件係被告乙○○於其被訴妨
    害名譽案件偵查期間，應檢察官之傳喚而到庭，並經檢察官主動訊問始為供述，
    依此被告本即得行使其法律上防護權，自難苛責其據實陳述之義務，且其應檢察
    官偵訊所為之供述內容，檢察官依法本有實質審查真偽之義務，故縱被告之不實
    陳述業經書記官登載於筆錄，而製作成偵訊筆錄，依上開說明，尚難認與刑法第
    二百十四條之使公務員登載不實罪之構成要件相符﹔況查自訴之提起須犯罪當時
    之直接被害人始得為之，抗告人既係指訴被告於偵查中所為之供述不實，而有使
    公務員登載不實之罪嫌，則其是否屬直接被害人而得據此提起自訴，亦非無疑﹔
    原審因而以查無積極證據足資證明被告涉有使公務員登載不實之罪嫌，而以被告
    犯罪嫌嫌疑尚有不足，依刑事訴訟法第三百二十六條第三項規定裁定駁回抗告人
    之自訴，經核並無不合，抗告人執上開抗告意旨指摘原審裁定係屬不當，尚難認
    有理由，應予駁回。
據上論斷，應依刑事訴訟法第四百十二條，裁定如主文。
中      華      民      國    九十二    年      十      月    三十一    日
                              臺灣高等法院刑事第三庭
                                  審判長法  官  張  連  財
                                        法  官  林  明  俊
                                        法  官  張  傳  栗
右正本證明與原本無異。
不得再抗告。
                                        書記官  秦  慧  榮
中      華      民      國    九十二    年    十一      月      三      日


司法院資訊處製作；財團法人民間司法改革基金會備份。
